【裁判字號】    90,上易,1832
【裁判日期】    900629
【裁判案由】    贓物
【裁判全文】
臺灣高等法院刑事判決                  九十年度上易字第一八三二號
    上訴人  臺灣桃園地方法院檢察署檢察官
    被  告  甲 ○ ○
右列上訴人因被告侵占案件，不服臺灣桃園地方法院八十九年度易字第三二一七號，
中華民國九十年二月二十七日第一審判決（起訴案號：臺灣桃園地方法院檢察署八十
九年度偵字第一五五一０號）提起上訴，本院判決如左：
    主    文
上訴駁回。
    理    由
一、公訴意旨略以：被告甲○○明知某不詳姓名年籍之人，於民國（下同）八十九年
    六月十日，攜帶至桃園縣八德市○○路○段四三六號其所開設之「利琦電信廣場
    」內之摩托羅拉牌ＬＦ－二０００型機身編號000000000000000
    號行動電話一只（屬乙○○所有，於八十九年五月二十九日在桃園縣八德市○路
    街九０六巷七二號前遭不詳姓名年籍之人搶奪），係屬來源不明之贓物，竟仍以
    其所有之市價約值新台幣（下同）七千元之諾基亞牌五一三０型行動電話與之互
    易；鄭金幸則於同年六月十五日（起訴書誤載為六月十三日），在該店內以七千
    五百元價格，向甲○○購買，嗣於八十九年九月十五日經警循線查獲，因認被告
    甲○○涉有刑法第三百四十九條第二項故買贓物罪嫌云云。
二、按犯罪事實應依證據認定之，無證據不得推定其犯罪事實；又不能證明被告犯罪
    者，應諭知無罪之判決，刑事訴訟法第一百五十四條、第三百零一條第一項前段
    分別定有明文。又按刑法第三百四十九條第二項故買贓物罪，係以行為人明知所
    買受者為贓物，仍故意予買受為其構成要件，苟無證據足資證明被告明知其為贓
    物，則縱有買受之行為，亦難遽論被告犯故買贓物罪。
三、本件公訴意旨認被告甲○○涉有故買贓物犯行，無非以該摩托羅拉牌行動電話係
    乙○○所有遭不詳姓名之人所搶奪之贓物，被告甲○○係開設通信行之業者，其
    日常購買行動電話必循正常管道，購買全新之行動電話銷售，且購買行動電話時
    必先行檢視有無保證書、說明書等証明文件，以擔保來源正當性，被告甲○○未
    向出售該行動電話者索取保證書及說明書，且對市價約一萬元之行動電話，竟以
    顯不相當之七千元購買，應有贓物之認識為其論據。訊據被告甲○○則堅決否認
    其有故買贓物犯行，辯稱：其向不詳姓名者購買該摩托羅拉牌行動電話時，該行
    動電話之全新市價僅七千元，且其係以價值約六千元之諾基亞牌行動電話一具與
    其互易，嗣再以七千五百元之價格出售予鄭金幸，且其購買時該ＬＦ－二０００
    手機摩托羅拉牌行動電話已開封，包裝盒中並無說明書及保證書，該不詳姓名者
    表示事後再交付，惟迄未交付，惟該包裝盒內同時附有旅充電池及光碟片、英文
    說明書，平日其除出售全新行動電話外，並兼營上開中古手機買賣，當時該不詳
    姓名者表示該行動電話係其所購，但嗣後不喜歡該行動電話，故表示欲與其互易
    ，其不疑有他，且有些微獲利，故同意互易，其並不知該行動電話係贓物等語。
四、經查：
(一)被告甲○○以其所有諾基亞牌行動電話，與不詳姓名者互易所得之ＬＦ－二００
    ０號摩托羅拉牌行動電話（機身編號000000000000000號），固
    係乙○○所有於八十九年五月二十九日，在桃園縣八德市○路街九０六巷七十二
    號前，遭不詳姓名年籍者所搶奪之贓物等情，業據證人乙○○於警訊中指訴綦詳
    ，復有乙○○出具之贓物領據及重大刑案作業－端末機查詢報表各乙紙在卷可稽
    ，前開摩托羅拉牌行動電話係屬贓物信堪認定。
(二)又被告甲○○係桃園縣八德市○○路○段四三六號「利琦電信廣場」負責人，從
    事各種全新及中古行動電話之買賣業務，被告在其經營之「利琦電信廣場」內收
    受不詳姓名年籍者與其互易之摩托羅拉牌行動電話時，該摩托羅拉牌行動電話係
    裝置在原廠商之包裝盒內，內附原廠商之旅充電池及光碟片等情，業據被告甲○
    ○供述綦詳，核與同案被告鄭金幸供述情節相符，雖該原廠包裝盒內未同時附有
    原廠保証書及說明書，然以現今行動電話之普及率極高，行動電話之機型更換甚
    快，在行動電話機型及功能不斷推陳出新下，行動電話之使用更換速度亦隨之昇
    高，尢其現今年輕一輩，為求時髦，行動電話汰舊換新更是隨新機種之產生而更
    易，致市場中古手機之買賣而隨之活絡，故經營行動電話買賣之通信業者，除全
    新手機之買賣外，同時收購中古行動電話出售者，亦多為營業項目之一，且行動
    電話並無登記制度，中古行動電話之買賣，甚難依該交易之行動電話之外貌，而
    為是否係贓物之認定，而行動電話之所有者，對其購買時所附具之說明書、保証
    書之保存因人而易，致中古行動電話之買賣，是否得依附有說明書、保証書之有
    無而為是否贓物之認定，亦有所困難。本件被告甲○○係以所購入之中古諾基亞
    牌行動電話與該不詳姓名者互易該摩托羅拉牌行動電話，雖全新之摩托羅拉牌行
    動電話當時之市價約在一萬元左右，然中古之摩托羅拉牌行動電話之現價則約值
    七千元許，亦有被告提出之全虹企業股份有限公司出具之銷貨單、全球通飛特分
    公司出具之銷貨單各乙紙在卷可憑，而當時中古諾基亞牌行動電話之之現價約在
    六千元許，亦據被告供明在卷，以被告甲○○係經營通訊器材行之業者，其購入
    中古行動電話之目的，係在出售牟利，故其現價約六千元之諾基亞牌五一三０型
    行動電話，與該不詳姓名者互易其持有現價約值七千元之摩托羅拉牌行動電話，
    而從中獲利約一千元，以市場之現況而言，並無所謂以賤價購入之情形可言，公
    訴意旨認被告係賤價購入該摩托羅拉牌即屬無據。嗣被告再將該互易所得之摩托
    羅拉牌行動電話以七千五百元之價格出售予鄭金幸，再從中獲利五百元，亦屬合
    理而正常，亦難因此而據以推定於互易時，即對該摩托羅拉牌行動電話有何贓物
    之認識。
(三)至被告甲○○於以其所有之諾基亞牌行動電話互易時，雖未查明該不詳姓名之年
    籍、姓名等資料或連絡電話，以供日後稽考，然在現貨市場上購買中古電話，並
    無應登記交易者年籍、姓名、電話之規定，被告雖未留下該不詳姓名者前開資料
    ，僅屬其交易時是否謹慎其事之問題而已，亦難因其未留下該項資料即謂其明知
    為贓物而購買。
五、綜上所論，足徵被告甲○○所辯尚堪採信，此外，復查無其他積極證據足資證明
    被告甲○○有何公訴意旨所指故買贓物犯行，其犯罪自屬不能証明，原審依調查
    証據所得，綜理全案辯論意旨，據而為被告甲○○無罪之諭知，依法洵無不合，
    檢察官上訴意旨仍執陳詞認被告犯罪，指摘原判決不當，要無理由，應駁回其上
    訴。
六、據上論斷，依刑事訴訟法第三百六十八條，判決如主文。
本案經檢察官張秋雲到庭執行職務。
中    華    民    國      九十      年       六       月     二十九     日
                            臺灣高等法院刑事第十六庭
                                審判長法  官  許  增  男
                                      法  官  蔡  彩  貞
                                      法  官  黃  鴻  昌
右正本證明與原本無異。
不得上訴。
                                      書記官  黃  千  鶴
中    華    民    國      九十      年   七        月      二        日


司法院資訊處製作；財團法人民間司法改革基金會備份。
